【裁判字號】    95,抗,8
【裁判日期】    950109
【裁判案由】    本票裁定
【裁判全文】
臺灣臺中地方法院民事裁定                 95年度抗字第8號
抗  告  人  甲○○
相  對  人  乙○○
上列抗告人與相對人間因聲請本票裁定事件，抗告人對於中華民
國94年12月7日本院簡易庭所為之裁定 (94年度票字第29154號)
提起抗告，本院合議庭裁定如下：
    主  文
抗告駁回。
抗告程序費用新台幣壹仟元由抗告人負擔。
    理  由
一、按執票人依票據法第123條規定，向本票發票人行使追索權
    時，聲請法院裁定對發票人之財產強制執行者，係屬非訟事
    件，此項聲請之裁定，及抗告法院之裁定，僅依非訟事件程
    序，以審查強制執行許可與否，並無確定實體上法律關係存
    否之效力，亦即，法院僅就本票形式上之要件是否具備予審
    查為已足；如發票人就票據債務之存否有爭執時，應由發票
    人提起確認之訴，以資解決，即該本票債務是否已因清償而
    消滅，應依訴訟程序另謀解決，殊不容於裁定程序中為此爭
    執（最高法院56年度台抗字第714號、57年度台抗字第76號
    判例參照）。另按本票未記載到期日者，視為見票即付，票
    據法第120條第2項亦有規定。復按本票載明免除作成拒絕證
    書，則執票人聲請裁定准予強制執行時，毋庸提出已為付款
    提示之證據；且本票執票人依票據法第123條規定向本票發
    票人行使追索權，聲請法院裁定准予強制執行，既屬非訟事
    件，僅就本票形式上之要件是否具備予以審查為已足；故本
    票發票人對於執票人主張未為提示者，應負舉證之責任，此
    觀票據法第124條準用第95條但書之規定自明（最高法院84
    年度台抗字第22號裁判可供參考）。
二、相對人主張：其執有抗告人為發票人，如原裁定所示之本票
    1紙，並免除作成拒絕證書，詎屆期提示未獲付款，依票據
    法第123條聲請裁定許可強制執行等情，已據提出本票1紙為
    證。抗告意旨則略以：其與相對人間曾簽立土地買賣契約書
    ，其依約簽發系爭本票交予代書鄭桂合保管，作為擔保之用
    ，其並依約給付買賣期款，但相對人卻未依約點交系爭土地
    ，並逕行自代書鄭桂合處取走系爭本票，向法院為本票裁定
    之聲請；且系爭本票並未註明到期日，相對人亦從未向抗告
    人為提示催告支付，故相對人持前開本票逕聲請原審法院裁
    定准予強制執行，於法不合，爰提起抗告云云。查抗告人所
    稱系爭本票僅係擔保前開土地買賣價金債務等情，縱或屬實
    ，亦不足證明相對人不得聲請裁定強制執行；況既僅係實體
    上之爭執，依前開說明，應由抗告人另行提起訴訟，以資解
    決，本件非訟程序不得加以審究，仍應為許可強制執行之裁
    定。另查系爭本票並未記載到期日，有該本票影本在卷可稽
    ，則依前開規定應視為見票即付，相對人請求裁定強制執行
    ，亦無不合。復查催告並非本票聲請強制執行之要件，縱認
    抗告人所稱催告係指本票之提示而言，然系爭本票亦載明免
    除作成拒絕證書，有前開本票在卷可憑，則依前開說明，執
    票人（即相對人）聲請裁定准予強制執行時，自毋庸提出已
    為付款提示之證據；且本抗告人並未舉證證明相對人未提示
    系爭本票，則抗告人之抗告為無理由，應予駁回。
三、據上論結，本件抗告為無理由，依非訟事件法第46條、第21
    條第2項、第24條第1項，民事訴訟法第495條之1第1項、第
    449條第1項、第78條，裁定如主文。
中    華    民    國    95    年    1     月    9     日
                  民事庭第四庭  審判長法  官  洪碧雀
                                      法  官  曹宗鼎
                                      法  官  夏一
以上正本係照原本作成。
本裁定不得抗告。
中    華    民    國    95    年    1     月    9     日
                                      書記官


司法院資訊處製作；財團法人民間司法改革基金會備份。
